【裁判字號】    97,親,89
【裁判日期】    970623
【裁判案由】    否認子女
【裁判全文】
臺灣板橋地方法院民事判決                97年度親字第89號
原      告  甲○○
訴訟代理人  游孟輝律師
被      告  乙○○
兼上一人
法定代理人  丙○○
上列當事人間請求否認子女事件，於民國97年6 月4 日經言詞辯
論終結，本院判決如下：
    主      文
確認被告乙○○（民國95年5 月9 日生）非被告丙○○自原告受
胎所生之婚生子女。
訴訟費用由被告負擔。
    事      實
甲、原告方面：
一、聲明：如主文所示。
二、陳述：
（一）原告與被告丙○○於民國94年11月28日結婚，現為夫妻關
      係，惟被告丙○○竟於婚姻關係存續期間，與不詳男子發
      生通姦情事，並自該男子受胎，於95年5 月9 日生下一子
      即被告乙○○。
（二）原告於97年3 月間始發現被告丙○○與第三人有曖昧關係
      ，經在臺北縣三峽鎮○○○街98號5 樓之2 家中安裝監視
      錄影設備後，赫然發現被告丙○○與第三人姜禮杰通姦，
      原告乃於97年4 月16日帶同被告乙○○前往國立台灣大學
      醫學院附設醫院進行親子ＤＮＡ血緣關係比對試驗，結果
      顯示「可以排除原告與被告乙○○之血緣關係」。是被告
      丁乙○○非被告丙○○自原告受胎所生之婚生子女。爰提
      起本件否認子女訴訟，請求確認被告乙○○非被告丙○○
      自原告受胎所生之婚生子女。
三、證據：提出戶籍謄本1 件、照片2 幀、錄影光碟1 片、國立
    台灣大學醫學院附設醫院診斷證明書1 紙暨血緣鑑定報告書
    1 紙為證。
乙、被告方面：
一、聲明：同意原告之請求。
二、陳述：
（一）對於本件原告主張之事實無意見，被告乙○○確非被告丙
      ○○自原告受胎所生，而係自第三人受胎所生之子女。
（二）對於國立台灣大學醫學院附設醫院診斷證明書暨血緣鑑定
      報告書無意見。
    理      由
一、按關於認諾及訴訟上自認或不爭執事實之效力，於第589 條
    否認子女之訴，不適用之，民事訴訟法第594 條定有明文。
    本件被告於言詞辯論期日同意原告之請求並就原告主張之事
    實為自認，揆諸首揭法條之說明，自不發生被告認諾或不爭
    執事實之效力。然法院以此自認或不爭執之情形，為其依自
    由心證判斷事實真偽之資料，於法要無違背，此自最高法院
    29年上字第56號判例意旨即可明瞭，合先敘明。
二、原告主張其與被告何晨嫚於94年11月28日結婚，現為夫妻關
    係，被告丙○○於95年5 月9 日生下一子即被告乙○○之事
    實，業據其提出戶籍謄本1 件為證，並為被告所自認，堪信
    為真實。
三、原告主張其於97年3 月間始發現被告丙○○與第三人有曖昧
    關係，經在臺北縣三峽鎮○○○街98號5 樓之2 家中安裝監
    視錄影設備後，赫然發現被告丙○○與第三人姜禮杰通姦之
    事實，業據原告提出照片2 幀、錄影光碟1 片為證，並為被
    告所不爭執，堪信為真實。
四、原告主張其於本案審理前之97年4 月16日帶同被告乙○○前
    往國立台灣大學醫學院附設醫院進行親子ＤＮＡ血緣關係比
    對試驗，結果顯示「可以排除原告與被告乙○○之血緣關係
    」之事實，業據原告提出國立台灣大學醫學院附設醫院診斷
    證明書1 紙暨血緣鑑定報告書1 紙為證。準此，經上開科學
    鑑定之結果，並參酌本院調查之結果，既已排除原告為被告
    乙○○之父親之親子血緣關係，自堪認原告主張被告乙○○
    非被告丙○○自原告受胎所生，而係自第三人受胎所生等情
    ，要屬真實，堪以採信。
五、按「從子女出生日回溯第一百八十一日起至第三百零二日止
    為受胎期間」；「妻之受胎，係在婚姻關係存續中者，推定
    其所生子女為婚生子女」、「前項推定，如夫妻之一方能證
    明妻非自夫受胎者，得提起否認之訴。但應於知悉子女出生
    之日起，一年內為之」，96年5 月23日修正前民法第1062條
    第一項及同法第1063條第一項、第二項分別定有明文。又依
    民法親屬編施行法第8 條之1 規定，「夫妻已逾中華民國九
    十六年五月四日修正前之民法第一千零六十三條第二項規定
    所定期間，而不得提起否認之訴者，得於修正施行後二年內
    提起之。」經查，本件被告丙○○於95年5 月9 日產下被告
    何涓語之時，經回溯其受胎期間係在其與原告婚姻關係存續
    期間，依法雖應推定被告乙○○為原告與被告丙○○所生之
    婚生子女，然如上所述，被告乙○○既非被告丙○○自原告
    受胎所生，原告於民法第1063條修正施行後二年內提起本件
    訴訟，請求確認被告乙○○非被告丙○○自原告受胎所生之
    婚生子女，於法洵屬有據，應予准許。
六、據上論結，本件原告之訴為有理由，爰依民事訴訟法第78條
    、第85條第1項前段，判決如主文。
中    華    民    國    97    年    6     月    23    日
                  家事法庭  法  官  郭光興
以上正本證明與原本無異
如不服本判決，應於判決送達後20日內向本院提出上訴狀
中    華    民    國    97    年    6     月    26    日
                            書記官  簡維萍


司法院資訊處製作；財團法人民間司法改革基金會備份。
